臺灣高等法院刑事判決　　　　　　　　　　　　　　九十三年度上易字第五二四號
　　上　訴　人　臺灣臺北地方法院檢察署檢察官
　　上　訴　人
　　即　被　告　丁○○
　　被　　　告　丙○○
右上訴人因被告竊盜等案件，不服臺灣臺北地方法院九十二年度易字第二一九七號，
中華民國九十三年二月二十五日第一審判決（起訴案號：臺灣臺北地方法院檢察署九
十二年度偵字第一八八一五號），提起上訴，本院判決如左：
    主  文
上訴駁回。
    事  實
一、丁○○明知懸掛車牌ＡＥＸ－九一一號之重型機車係來源不明之贓車（林梁玉英
    所有，交由甲○○騎乘；引擎號碼ＦＧ－二七七四０一號，原車牌號碼ＩＪＶ－
    五三０號，於民國八十七年十二月三十一日在臺北縣新店市○○路○段一九六之
    一號前失竊），竟為供己騎用之便，於八十八年六月間某日，在臺北縣新店市○○路八一巷一弄十七號四樓丙○○之住處，自丙○○處收受上開機車騎用；嗣於
    八十八年十月四日，丁○○囑託不知情之弟弟廖木山及友人廖全財（另經檢察官
    為不起訴處分確定）外出辦事，乃將上開機車借予廖木山搭載廖全財騎用，廖木
    山及廖全財於同日下午四時許，騎乘上開機車行經臺北縣新店市○○路、永業路
    口之際，為警查獲，並循線查知上情。
二、案經臺北縣警察局新店分局報告臺灣臺北地方法院檢察署檢察官偵查起訴。
    理  由
壹、有罪部分：
一、訊據被告丁○○固坦承於右揭時地自被告丙○○收受上開機車騎用，惟矢口否認
    有何收受贓物之犯行，辯稱：「摩托車我不知道是贓車」云云（見本院九十三年
    六月十四日審理筆錄）又稱：（丙○○）跟我說是他弟朋友的，他拿鑰匙給我。
    他沒有給我行照。丙○○告訴伊上開機車是他弟弟朋友的，伊不知是贓車云云。
    惟查：
（一）、上開引擎號碼ＦＧ－二七七四０一號之重型機車係被害人林梁玉英所有，交
        由甲○○騎乘，於八十七年十二月三十一日，在臺北縣新店市○○路○段一
        九六之一號前失竊乙節，已據證人甲○○於警訊時證述綦詳，並有車輛竊盜
        、車牌失竊資料個別查詢報表－查詢車輛認可資料、贓物認領保管單各一紙
        在卷可稽，是上開機車確係遭人竊取之贓物無訛。
（二）、次查，被告丁○○既騎乘機車，應知行車執照為合法使用、持有機車之證明
        ，而被告丁○○自承被告丙○○將上開機車借予伊時，並未交付行車執照等
        來源證件等語；再衡諸被告丁○○供陳自八十八年六月間起即向被告丙○○
        借用上開車輛，車鑰匙由伊持有等語，則至同年十月四日下午四時許經警查
        獲時止，被告丁○○使用上開機車已近四個月，則被告丁○○在明知該車非
        被告丙○○所有，且被告丙○○無法交付行車執照等來源證件之情形下長期
        騎用，難認對該車來源之可疑性無所認識；從而被告丁○○辯稱不知為贓車
        云云，無非卸責之詞，不足採信。
（三）、本件事證明確，被告丁○○之犯行堪以認定，應依法論科。
二、核被告丁○○所為，係犯刑法第三百四十九條第一項收受贓物罪。原審因依調查
    證據之結果，並審酌被告丁○○收受贓物之價值尚非甚鉅，犯罪動機係為供己騎
    乘使用，及其國中畢業之智識程度、犯罪手段、犯後態度等一切情狀，以其收受
    贓物，處拘役四十日，並諭知易科罰金之折算標準（被告丁○○犯罪後，刑法第
    四十一條業已修正公布，比較新舊法規定，適用現行法對於被告丁○○尚無不利
    ，自應據以裁判）。其認事用法，洵無不當，被告丁○○上訴否認犯罪，尚非可
    採，其上訴應予駁回。
貳、無罪部分：
一、公訴意旨略以：被告丙○○於八十七年十二月三十一日，在臺北縣新店市○○路
    二段一九六之一號前，竊取林梁玉英所有、交由甲○○騎乘之引擎號碼ＦＧ－二
    七七四０一號、車牌號碼ＩＪＶ－五三０號之重型機車一部，得手後將原車牌拆
    下，改懸掛來路不明、原為乙○○所有之號碼ＡＥＸ－九一一號車牌一面，其後
    將該部機車供己騎乘使用，因認被告丙○○涉有刑法第三百二十條第一項之竊盜
    罪嫌云云。
二、按犯罪事實應依證據認定之，無證據不得認定犯罪事實；又不能證明被告犯罪者
    ，應諭知無罪之判決，刑事訴訟法第一百五十四條第二項、第三百零一條第一項
    分別定有明文。訊據被告丙○○堅詞否認有何竊盜犯行，辯稱：「車子在我租房
    子的樓下，車子來源不是我偷牽的」等語，又稱：「我是有提過樓下有一台車子
    不知道是誰的，我是有這樣提過而已。我沒有拿鑰匙給他」（見本院九十三年六
    月十四日審理筆錄）。又稱：伊沒有偷上開機車等語。
三、經查公訴人所以認被告丙○○有其所指之竊盜犯行，無非以證人呂明宗、林金慫
    、林金榮、甲○○、乙○○之證詞，及共同被告丁○○之供述為其主要論據。然
    證人呂明宗、林金慫、林金榮之證詞及共同被告丁○○之供述，至多僅能證明被
    告丙○○亦有使用上開機車之行為，尚不足證明該機車係被告丙○○所竊取。而
    證人甲○○及乙○○之證詞，分別僅能證明上開機車於八十七年十二月三十一日
    在臺北縣新店市○○路○段一九六之一號前遭竊，及證人乙○○所有之ＡＥＸ－
    九一一號車牌遺失在被告丙○○住處等事實，但同樣不能證明上開機車確係遭被
    告丙○○竊盜無訛。是本件尚不能證明被告丙○○有公訴人所指之竊盜犯行，揆
    諸前揭說明，自應為其無罪判決之諭知，原審諭知被告丙○○無罪之判決，洵無
    不當。公訴人上訴意旨略以：本件被告丁○○於歷次警詢、偵查及審理中，均已
    明確證述被告丙○○交付系爭機車供伊使用，且機車鑰匙係向被告丙○○拿取，
    並曾與伊共同使用該機車等情，核與證人廖木山（證稱系爭機車係被告丙○○借
    予被告丁○○）、乙○○（證稱系爭機車所懸掛之車牌係在臺北縣新店市○○路
    ○段二一四號被告丙○○與其弟陳明安住處遺失）、呂明宗（證稱被告丁○○騎
    用該機車之際即曾告知機車係被告丙○○交付使用）、林金慫（證稱曾聽見被告
    丁○○因無機車可用，向被告丙○○借用系爭機車）、陳明煌（證稱乙○○將大
    牌放在渠等兄弟住處工具間）、林金榮（證稱被告丙○○、丁○○曾共同騎乘系
    爭機車）證述之情節相符，然被害人於八十七年十二月三十一日在臺北縣新店市
    失竊，被告丙○○於八十八年六月間某日，竟亦在臺北縣新店市將系爭車輛交付
    丁○○使用，兩者時間接近，地緣亦屬相鄰；而被告丙○○未能確實交代該機車
    之來源，其取得機車之方式顯然係出於不法之手段，衡諸一般社會經驗事實，如
    謂非屬行竊所得，孰能置信云云，雖非無見，然核均係推測之語，尚不足以證明
    被告犯罪，其上訴非有理由，應予駁回。
據上論斷，應依刑事訴訟法第三百六十八條，判決如主文。
本案經檢察官沈世箴到庭執行職務。
中　　　華　　　民　　　國　　九十三　　年　　　七　　　月　　　五　　　日
                              臺灣高等法院刑事第二十一庭
                                  審判長法  官  葉　騰　瑞
                                        法  官  劉　壽　嵩
                                        法  官  江　國　華
右正本證明與原本無異。
不得上訴。
                                        書記官  陳　秋　萍
中　　　華　　　民　　　國　　九十三　　年　　　七　　　月　　 十二 　　日
附錄：本案論罪科刑法條全文
中華民國刑法第三百四十九條第一項
收受贓物者，處三年以下有期徒刑、拘役或五百元以下罰金。
